臺灣橋頭地方法院刑事判決　　　　　　　109年度訴字第269號
公　訴　人　臺灣橋頭地方檢察署檢察官
被　　　告　羅健城


選任辯護人　陳煜昇律師
上列被告因詐欺等案件，經檢察官提起公訴（108年度偵字第127
81號、109年度偵字第778號），並經臺灣高雄地方檢察署檢察官
移送併辦（109年度偵字第279、9011號），本院判決如下：
    主  文
丙○○犯三人以上共同詐欺取財罪，處有期徒刑壹年貳月，緩刑
參年，緩刑期間付保護管束，並應：（一）向指定之政府機關、
政府機構、行政法人、社區或其他符合公益目的之機構或團體，
提供壹佰小時之義務勞務；（二）接受法治教育壹場次。
扣案如附表三編號1、3至4所示之物，均沒收。
    犯罪事實
一、丙○○於民國108年9月間某日，基於參與犯罪組織之犯意，
    加入由乙○○、林O翔等成年人所組成之三人以上、以實施
    詐術詐取他人財物為手段、具有持續性及牟利性，並屬結構
    性組織之詐欺集團，負責提供其國泰世華商業銀行帳號0000
    00000000號帳戶（下稱國泰世華帳戶）收受詐得款項，待詐
    欺集團上游成員指示其持上開帳戶提款卡提領詐得款項，再
    將款項轉交與詐欺集團上游成員之工作（俗稱「車手」），
    嗣丙○○參與上開犯罪組織期間，即與上揭詐欺集團成員，
    共同基於意圖為自己不法所有，三人以上共同詐欺取財，以
    及掩飾、隱匿特定犯罪所得去向及所在之洗錢犯意聯絡：
  ㈠先由詐欺集團成年成員於108年10月16日上午9時20分許，假
    冒員警、檢察官等公務員（無證據證明丙○○就冒用公務員
    名義乙節有認識，詳後述），撥打電話予甲○○，向甲○○
    佯稱其電信費未繳，將協助其報案，且其帳戶涉嫌兒童綁架
    案件，要求甲○○提供其所有的銀行帳戶帳號及密碼、住處
    地址及汽、機車車牌號碼等資料以供調查云云，致甲○○因
    而陷於錯誤，而依詐欺集團指示將新臺幣（下同）30萬元（
    起訴書及臺灣高雄地方檢察署檢察官109年度偵字第279號移
    送併辦意旨書均誤載為3萬元，業經檢察官當庭更正）、華
    南商業銀行帳戶（帳號詳卷，下稱華南銀行帳戶）之提款卡
    、中華郵政帳戶（帳號詳卷，下稱郵局帳戶）之存摺、印鑑
    、提款卡及其親筆簽名的紙張一同放入牛皮紙袋內，並將該
    牛皮紙袋放置在其高雄市○○區○○路000號住處外之機車
    腳踏墊上後，再由上開詐欺集團指示不知情之胡O山（所涉
    詐欺罪嫌，業經檢察官不起訴處分確定）駕車搭載詐欺集團
    不詳成年成員取走該牛皮紙袋，並將該牛皮紙袋交由乙○○
    、林O翔收取，復由乙○○將紙袋轉交與詐欺集團上游成員
    。
  ㈡嗣取得甲○○上開華南銀行帳戶、郵局帳戶之帳號、提款卡
    及密碼之成年詐欺集團成員，即以如附表一所示之方式，自
    甲○○上開華南銀行帳戶、郵局帳戶內提領款項，或將該等
    帳戶內之款項匯款至其他帳戶（提領/匯款帳戶及提領款項
    或匯款之地點、時間及金額，詳見附表一「提領/匯款帳戶
    」欄、「提領/匯款地點、時間、金額」欄所示），同時藉
    此製造金流斷點，隱匿各該筆詐欺所得財物之去向、所在。
    其中，如附表一編號12、20至21部分，係由成年詐欺集團成
    員將甲○○上開華南銀行帳戶、郵局帳戶內款項，匯款至丙○○上開國泰世華帳戶，再由丙○○持國泰世華帳戶提款卡
    ，自該帳戶內提領如附表二所示之詐得款項轉交與乙○○（
    丙○○提領及轉交款項之地點、時間及金額，詳見附表二「
    被告提領地點、時間、金額」欄、「被告轉交款項時間、地
    點、金額」欄所示），同時藉此製造金流斷點，隱匿各該筆
    詐欺所得財物之去向、所在，並獲取如附表二所示之報酬（
    丙○○獲取之報酬，詳見附表二「犯罪所得」欄所示），嗣
    甲○○查覺受騙而報警處理，並經員警於108年11月18日下
    午2時3分許持臺灣橋頭地方檢察署檢察官核發之拘票拘提丙○○到案，並在其高雄市○○區○○路000號2樓租屋處，扣
    得丙○○所有如附表三所示之物，始查悉上情。
二、案經甲○○訴由高雄市政府警察局楠梓分局報告臺灣橋頭地
    方檢察署檢察官偵查起訴，暨高雄市政府警察局鹽埕分局、
    小港分局報告臺灣高雄地方檢察署檢察官移送併辦。
    理  由
一、證據能力
  ㈠組織犯罪防制條例部分按訊問證人之筆錄，以在檢察官或法
    官面前作成，並經踐行刑事訴訟法所定訊問證人之程序者為
    限，始得採為證據，組織犯罪防制條例第12條第1項中段定
    有明文，此為刑事訴訟證據能力之特別規定，且較92年2月6
    日修正公布，同年9月1日施行之刑事訴訟法證據章有關傳聞
    法則之規定更為嚴謹，自應優先適用。依上開規定，證人於
    警詢時之陳述，於違反組織犯罪防制條例案件，即絕對不具
    證據能力，無修正後刑事訴訟法第159條之2、第159條之3及
    第159條之5規定之適用，不得採為判決基礎（最高法院108
    年度臺上字第36、1900號判決意旨參照）。是證人即告訴人
    甲○○、證人即共犯乙○○、林O翔於警詢所為陳述，揆諸
    前揭規定，無證據能力，自不得採為認定被告丙○○違反組
    織犯罪防制條例犯行之判決基礎，合先敘明。
  ㈡加重詐欺取財罪、洗錢防制法部分按被告以外之人於審判外
    之言詞或書面陳述，除法律有規定者外，不得作為證據；惟
    按被告以外之人於審判外之陳述，雖不符合刑事訴訟法第
    159條之1至第159條之4之規定，但經
    當事人於審判程序同意作為證據，法院審酌該言詞陳述或書
    面陳述作成時之情況，認為適當者，亦得為證據；當事人、
    代理人或辯護人於法院調查證據時，知有刑事訴訟法第159
    條第1項不得為證據之情形，而未於言詞辯論終結前聲明異
    議者，視為有前項之同意，刑事訴訟法第159條第1項及第15
    9條之5分別定有明文。本判決下述所引用之傳聞證據，經檢
    察官、被告及其辯護人於本院準備程序及審判程序表示同意
    作為證據（見訴卷第113頁、第160頁、第349頁），或未於
    言詞辯論終結前聲明異議（見訴卷第350頁至第374頁），本
    院審酌上開證據資料製作時之情況，核無任何不法之瑕疵，
    亦認適為本案認定事實之依據，依刑事訴訟法第159條之5之
    規定，均有證據能力。
二、認定犯罪事實所憑之證據及理由
  ㈠前揭參與犯罪組織之事實，業據被告於本院準備程序及審判
    程序均坦承不諱（見訴卷第112頁、第348頁、第376頁），
    並有被告指認犯罪嫌疑人紀錄表（見警一卷第21頁至第25頁
    、第27頁）、中華郵政股份有限公司110年5月4日儲字第110
    0117180號函檢附告訴人郵局帳戶之客戶歷史交易清單（見
    訴卷第189頁、第191頁）、告訴人華南銀行帳戶之存簿封面
    、內頁交易明細及帳戶交易明細（見警一卷第107頁至第111
    頁、第113頁至第115頁；訴卷第201頁）、被告提款之監視
    器錄影畫面、車牌辨識錄影畫面（見警一卷第119頁至第133
    頁、第135頁至第137頁；併警二卷第84頁至第89頁）、被告
    提款地點（見警一卷第53頁至第55頁）、監視器錄影畫面及
    現場照片（見警一卷第147頁至第167頁；併警二卷第144頁
    至第148頁）、如附表一所示之相關書證（詳見附表一「相
    關書證」欄所示）、高雄市政府警察局楠梓分局108年11月
    10日及109年1月15日偵查報告（見他卷第7頁至第15頁；偵
    二卷第59頁）、被告駕駛車牌號碼0000-00號自用小客車車
    輛詳細資料報表（見警一卷第13頁）、被告國泰世華帳戶個
    資檢視（見警一卷第51頁）、國泰世華商業銀行存匯作業管
    理部108年12月19日國世存匯作業字第1080181273號函檢附
    被告國泰世華帳戶交易明細（見警二卷第41頁至第61頁）、
    證人胡清山提供之通訊軟體LINE對話紀錄擷圖（見影他卷第
    159頁至第161頁）、高雄市政府警察局楠梓分局偵查隊蒐證
    照片、扣押物品照片（見警一卷第139頁至第145頁）、被告
    臉書資料擷圖（見他卷第41頁）、高雄市政府警察局楠梓分
    局扣押筆錄、扣押物品目錄表（見警一卷第39頁至第43頁）
    附卷可稽，復有扣案如附表三編號1、3所示被告國泰世華帳
    戶提款卡1張、存簿1本、如附表三編號4所示被告所有供其
    與共犯乙○○聯繫本案所用之行動電話1支（含SIM卡1張）
    扣案可佐，足認被告上開任意性自白與事實相符，堪信為真
    。
  ㈡前揭三人以上共同詐欺取財、一般洗錢之事實，除上開被告
    自白及證據外，核與證人即告訴人於警詢（見警一卷第59頁
    至第69頁）、證人即共犯乙○○（見併警一卷第10頁至第13
    頁；警二卷第12頁至第13頁；偵一卷第41頁至第42頁；併警
    二卷第28頁至第31頁、第33頁至第34頁、第36頁至第38頁；
    併偵卷第26頁至第27頁；影偵卷第218頁至第221頁）、林O
    翔（見併警二卷第5頁至第9頁；影他卷第103頁至第107頁、
    第166頁至第170頁）、證人余O翔（所涉詐欺罪嫌，業經檢
    察官不起訴處分確定，見併警二卷第44頁至第47頁；影他卷
    第147頁至第149頁）、證人張O澤（所涉詐欺罪嫌，業經檢
    察官不起訴處分確定，見併警二卷第94頁至第95頁；影他卷
    第145頁至第146頁）、證人胡O山（見併警二卷第107頁至第
    109頁；影他卷第146頁至第147頁）於警詢及偵查中所述相
    符，並有乙○○指認林O翔提款照片（見併警二卷第41頁至
    第42頁）、告訴人之高雄市政府警察局小港分局漢民路派出
    所陳報單、受理刑事案件報案三聯單、受理各類案件紀錄表
    、受理詐騙帳戶通報警示簡便格式表及金融機構聯防機制通
    報單（見警一卷第57頁、第71頁、第73頁、第79頁至第91頁
    、第93頁至第103頁）、內政部警政署反詐騙諮詢專線紀錄
    表（見警一卷第75頁至第77頁）在卷可佐。足認被告此部分
    之任意性自白亦與事實相符，洵堪採信。
  ㈢按共同正犯之成立，祇須具有犯意之聯絡，行為之分擔，既
    不問犯罪動機起於何人，亦不必每一階段犯行，均經參與（
    最高法院34年上字第862號判決意旨參照）；共同正犯之意
    思聯絡，不限於事前有所協議，其於行為當時，基於相互之
    認識，以共同犯罪之意思參與者，亦無礙於共同正犯之成立
    。其表示之方法，不以明示通謀為必要，即相互間有默示之
    合致，亦無不可。且共同正犯之意思聯絡，原不以數人間直
    接發生者為限，即有間接之聯絡者，亦包括在內。如甲分別
    邀約乙、丙犯罪，雖乙、丙間彼此並無直接之聯絡，亦無礙
    於其為共同正犯之成立（最高法院73年臺上字第1886號、77
    年臺上字第2135號、92年度臺上字第3724號判決意旨參照）
    。復按共同正犯之成立，有以共同犯意而共同實行犯罪構成
    要件之行為者，有以自己犯罪之意思，參與犯罪構成要件以
    外之行為者，亦有雖以幫助他人犯罪之意思而參與犯罪構成
    要件之行為者，有以自己犯罪之意思，事前同謀推由一部分
    實行犯罪之行為者。又共同正犯，係共同實行犯罪行為之人
    ，在共同意思範圍內，各自分擔犯罪行為之一部，相互利用
    他人之行為，以達其犯罪之目的，其成立不以全體均參與實
    行犯罪構成要件之行為為要件，其行為分擔，亦不以每一階
    段皆有參與為必要，倘具有相互利用其行為之合同意思所為
    ，仍應負共同正犯之責（最高法院99年度臺上字第1323號判
    決意旨參照）。查利用電話假藉名義要求交付款項之詐欺取
    財案件，通常係一集團性之犯罪，該犯罪集團為逃避查緝，
    大多採分工方式為之，自聯絡被害人實施詐欺、由「車手」
    向被害人收取詐得款項，或持提款卡自特定金融帳戶提領款
    項、再透過「收水」人員轉交與集團上游及分贓等階段，係
    須由多人縝密分工方能完成之集團性犯罪，若欠缺其中任何
    一成員之協力，將無法達成犯罪目的。本件既係由詐欺集團
    成員假冒員警、檢察官等公務員名義，以電話聯繫告訴人，
    要求告訴人交付款項，而對其實行詐術，嗣告訴人受詐欺陷
    於錯誤後，將30萬元、華南銀行帳戶提款卡、郵局帳戶存摺
    、提款卡及印鑑等交與成年詐欺集團成員，並經詐欺集團指
    定之人將款項自該等帳戶提領出來，或匯款至其他帳戶，後
    被告即依指示自其國泰世華帳戶提領詐得款項轉交與共犯乙○○，堪認其就本案犯行，係相互協助分工以遂行整體詐欺
    計畫。是被告雖就其所參與之犯行，未親自撥打電話對告訴
    人實施詐術，且其對於附表一中，與負責提領告訴人帳戶內
    其他筆款項之不詳車手，亦未必認識或有所聯繫；然其對其
    個人在整體犯罪計畫中所扮演之角色、分擔之行為，以及詐
    欺集團可能分派不同組車手提領告訴人詐得款項，並指派不
    同組收水人員向車手收取款項等節，均應有所認識，而知其
    他共同正犯將利用其參與之成果遂行犯行。依前揭說明，被
    告自應就本案犯行負共同正犯之責。
  ㈣綜上，本案事證明確，被告上開犯行，均堪認定，皆應予依
    法論科。
 三、論罪科刑
  ㈠構成要件說明
  ⒈按組織犯罪防制條例於106年4月19日經總統以華總一義字第
    00000000000號令修正公布，於同年4月21日生效施行，依修
    正後組織犯罪防制條例第2條之規定，該條例所稱「犯罪組
    織」，係指三人以上，以實施強暴、脅迫、詐術、恐嚇為手
    段或最重本刑逾5年有期徒刑之刑之罪，所組成具有持續性
    「及」牟利性之有結構性組織；嗣上開條例再於107年1月3
    日修正公布，依修正後第2條規定，所稱「犯罪組織」係指
    三人以上，以實施強暴、脅迫、詐術、恐嚇為手段或最重本
    刑逾5年有期徒刑之刑之罪，所組成具有持續性「或」牟利
    性之有結構性組織。又從本件之犯罪事實欄所示犯行觀之，
    顯見本案詐欺集團係透過層層分工，向告訴人詐取財物，從
    其等分工之精細及規模，參酌實務上詐欺集團常係於相當期
    間詐騙多位被害人之現況，可知本案詐騙集團之成立絕不可
    能僅係為詐騙本案告訴人1人，該集團應係於相當期間，持
    續向不特定之被害人詐取財物，藉此牟利，而屬具有持續性
    及牟利性之結構性組織無疑，該詐欺集團自與上開條例所稱
    「犯罪組織」之定義相符。
  ⒉違反洗錢防制法部分按洗錢防制法業於105年12月28日修正
    公布，並於106年6月28日生效施行（下稱「新法」）。其規
    範洗錢行為之處罰，包含洗錢行為之處置（placement）、
    分層化（layering）及整合（integration）等各階段。修
    正前該法（下稱「舊法」）將洗錢行為區分為將自己犯罪所
    得加以漂白之「為自己洗錢」及明知是非法資金，卻仍為犯
    罪行為人漂白黑錢之「為他人洗錢」兩種犯罪態樣，且依其
    不同之犯罪態樣，分別規定不同之法定刑度。惟洗錢犯罪本
    質在於影響合法資本市場並阻撓偵查，不因為自己或為他人
    洗錢而有差異，且洗錢之行為包含處置（即將犯罪所得直接
    予以處理）、分層化（即為使偵查機關難以追查金流狀況，
    以迂迴層轉、化整為零之多層化包裝方式，掩飾或隱匿特定
    犯罪所得）及整合（即收受、持有或使用他人犯罪所得，使
    該犯罪所得披上合法之外衣，回歸正常金融體系）等各階段
    行為，其模式不祇一端，上開為自己或為他人洗錢之二分法
    ，不僅無助於洗錢之追訴，且徒增實務事實認定及論罪科刑
    之困擾。為澈底打擊洗錢犯罪，新法參酌防制洗錢金融行動
    工作組織（Financ ial Action Task Force，簡稱「FATF」
    ）於西元2013年所發布之防制洗錢及打擊資助恐怖主義與武
    器擴散國際標準40項建議（簡稱「FATF40項建議」）之第3
    項建議，並參採聯合國禁止非法販運麻醉藥品和精神藥物公
    約（the United N ations Convention against Illicit
    Traffic in Narcoti c Drugs and Psychotropic
    Substances，簡稱「維也納公約」）及聯合國打擊跨國有組
    織犯罪公約（the United Nat ions Convention against
    Transnational Organized Crim e）之洗錢行為定義，將洗
    錢行為之處置、分層化及整合等各階段，全部納為洗錢行為
    ，而於新法第2條規定：「本法所稱洗錢，指下列行為：一
    、意圖掩飾或隱匿特定犯罪所得來源，或使他人逃避刑事追
    訴，而移轉或變更特定犯罪所得。二、掩飾或隱匿特定犯罪
    所得之本質、來源、去向、所在、所有權、處分權或其他權
    益者。三、收受、持有或使用他人之特定犯罪所得。」以求
    與國際規範接軌。又因舊法第3條所規範洗錢犯罪之前置犯
    罪門檻，除該條所列舉特定嚴重危害社會治安及經濟秩序之
    犯罪暨部分犯罪如刑法業務侵占等罪犯罪所得金額須在500
    萬元以上者外，限定於法定最輕本刑為5年以上有期徒刑以
    上刑之「重大犯罪」，是洗錢行為必須以犯上述之罪所得財
    物或財產上利益為犯罪客體，始成立洗錢罪，過度限縮洗錢
    犯罪成立之可能，亦模糊前置犯罪僅在對於不法金流進行不
    法原因之聯結而已，造成洗錢犯罪成立門檻過高，洗錢犯罪
    難以追訴。故新法參考FATF建議，就其中採取門檻式規範者
    ，明定為最輕本刑為6個月以上有期徒刑之罪，並將「重大
    犯罪」之用語，修正為「特定犯罪」；另增列未為最輕本刑
    為6個月以上有期徒刑之罪所涵括之違反商標法等罪，且刪
    除有關犯罪所得金額須在500萬元以上者，始得列入前置犯
    罪之限制規定，以提高洗錢犯罪追訴之可能性。從而新法第
    14條第1項之一般洗錢罪，祇須有第2條各款所示行為之一，
    而以第3條規定之特定犯罪作為聯結即為已足。然洗錢犯罪
    之偵辦在具體個案中經常祇見可疑金流，未必瞭解可疑金流
    所由來之犯罪行為，倘所有之洗錢犯罪皆須可疑金流所由來
    之犯罪行為已經判決有罪確定，始得進一步偵辦處罰，則對
    於欠缺積極事證足以認定確有前置犯罪，卻已明顯違反洗錢
    防制規定之可疑金流，即無法處理，為強化我國洗錢防制法
    制，新法乃參考澳洲刑法立法例，增訂特殊洗錢罪，於第15
    條第1項規定：「收受、持有或使用之財物或財產上利益，
    有下列情形之一，而無合理來源且與收入顯不相當者，處6
    月以上5年以下有期徒刑，得併科新臺幣500萬元以下罰金：
    一、冒名或以假名向金融機構申請開立帳戶。二、以不正方
    法取得他人向金融機構申請開立之帳戶。三、規避第7條至
    第10條所定洗錢防制程序。」亦即第15條特殊洗錢罪為第14
    條一般洗錢罪的補充規定，用以解決前置罪名難以認定，以
    及洗錢客體是否為犯罪所得的來源判斷困擾，從而特殊洗錢
    罪之成立，不以查有前置犯罪之情形為要件，但必須其收受
    、持有或使用之財物或財產上利益，無合理來源並與收入顯
    不相當，且其財物或財產上利益之取得必須符合上開列舉之
    3種類型者為限。易言之，第15條之特殊洗錢罪，係在無法
    證明前置犯罪之特定不法所得，而未能依第14條之一般洗錢
    罪論處時，始予適用。倘能證明人頭帳戶內之資金係前置之
    特定犯罪所得，即應逕以一般洗錢罪論處，自無適用截堵性
    構成要件之特殊洗錢罪之餘地。例如詐欺集團向被害人施用
    詐術後，為隱匿其詐欺所得財物之去向，而令被害人將其款
    項轉入該集團所持有、使用之人頭帳戶，並由該集團所屬之
    車手前往提領詐欺所得款項得逞，檢察官如能證明該帳戶內
    之資金係本案詐欺之特定犯罪所得，即已該當於新法第14條
    第1項之一般洗錢罪；至若無法將人頭帳戶內可疑資金與本
    案詐欺犯罪聯結，而不該當第2條洗錢行為之要件，當無從
    依第14條第1項之一般洗錢罪論處，僅能論以第15條第1項之
    特殊洗錢罪。再者，行為人對於特定犯罪所得，基於洗錢之
    犯意，參與整體洗錢過程中任一環節之處置、分層化或整合
    行為，致生新法所保護法益之危險者，即應屬新法所欲禁絕
    之洗錢行為，至該行為是否已使特定犯罪所得轉換成合法來
    源之財產，則非所問。而上開洗錢防制法第2條第1款之洗錢
    行為，祗以有掩飾或隱匿特定犯罪所得來源之意圖，與「移
    轉」或「變更」特定犯罪所得之行為，即為已足，不以有掩
    飾或隱匿特定犯罪所得來源之行為為必要。所稱「移轉特定
    犯罪所得」，係指將刑事不法所得移轉予他人，以達成隱匿
    效果而言；所謂「變更特定犯罪所得」，乃指將刑事不法所
    得之原有法律或事實上存在狀態予以變更而達成隱匿效果。
    至所意圖隱匿者究為自己、共同正犯或他人之特定犯罪所得
    來源，皆非所問。又同法第2條第2款之洗錢類型，固多以迂
    迴曲折之方式輾轉為之，但不以透過多層之交易活動為限，
    且掩飾或隱匿之管道是否為共同正犯或其他第三人，亦可不
    問。因而過往實務見解認為，行為人對犯特定犯罪所得之財
    物或利益作直接使用或消費之處分行為，或僅將自己犯罪所
    得財物交予其他共同正犯，祗屬犯罪後處分或移轉贓物之行
    為，非本條例所規範之洗錢行為，已與新法所規定之洗錢態
    樣有所扞格。蓋行為人如意圖掩飾或隱匿特定犯罪所得來源
    ，而將特定犯罪所得直接消費處分，或移轉交予其他共同正
    犯予以隱匿，甚或交由共同正犯以虛假交易外觀掩飾不法金
    流移動，依新法規定，皆已侵害新法之保護法益，係屬新法
    第2條第1或2款之洗錢行為，尚難單純以不罰之犯罪後處分
    贓物行為視之（最高法院108年度臺上字第1744號、108年度
    臺上字第2425號、108年度臺上字第3993號判決意旨參照）
    。經查：本件詐欺集團指示詐欺集團成年成員，自告訴人華
    南銀行帳戶、郵局帳戶提領詐欺得款或匯款至第三方公司之
    虛擬帳戶，或匯款至被告國泰世華帳戶，再指示被告持國泰
    世華帳戶提款卡提領詐得款項，再轉交與共犯乙○○，其等
    所為無非係為製造金流斷點，欲使司法機關難以溯源追查犯
    罪所得之蹤跡與後續犯罪所得持有者，則被告及所屬詐欺集
    團以此違背常情之交付贓款方式移轉特定犯罪所得，製造金
    流斷點，隱匿各該筆犯罪所得之去向、所在之行為，依前揭
    說明，被告本案犯行自亦該當洗錢防制法第2條所規範之洗
    錢行為，而應論以同法第14條第1項之一般洗錢罪。
  ⒊查本件詐欺犯行之共犯，除被告以外，至少尚有乙○○、林
    O翔等成年人參與犯罪，足認本件犯行係3人以上共同對被害
    人實行詐騙，應該當刑法第339條之4第1項第2款之「三人以
    上共同犯之」構成要件無訛。
  ㈡核被告所為，係犯刑法第339條之4第1項第2款之三人以上共
    同詐欺取財罪、組織犯罪防制條例第3條第1項後段之參與犯
    罪組織罪、洗錢防制法第14條第1項之一般洗錢罪。起訴書
    及移送併辦意旨書雖未詳載被告參與犯罪組織之犯行以及參
    與犯罪組織罪之論罪法條，然被告所為之參與犯罪組織之犯
    行，與起訴書及移送併辦意旨書所載其所犯之加重詐欺取財
    及洗錢之犯罪事實，具有想像競合之裁判上一罪關係（詳後
    述），且經檢察官當庭補充（見審訴卷第65頁；訴卷第110
    頁），本院亦已諭知參與犯罪組織罪（見訴卷第112頁、第
    158頁至第159頁、第348頁），自無礙被告之防禦權。又臺
    灣高雄地方檢察署檢察官以109年度偵字第279、9011號移送
    併辦部分，與本案起訴部分為同一事實，自得移送併辦而由
    本院併予審判。至公訴意旨認被告所為另應論以刑法第339
    條之4第1項第1款之「以公務員名義」詐欺取財之加重條件
    ，然依被告參與之程度、時間長短及分工觀察，其係依共犯
    乙○○指示提供帳戶、提領及轉交詐得款項，並無證據證明
    其實際參與詐騙告訴人之過程，或對該詐欺集團其他成員施
    用詐術之方式有所認識，依罪疑唯輕之刑事證據法原則，應
    從有利於被告之認定，而無刑法第339條之4第1項第1款加重
    條件之適用，公訴意旨此部分所認，應有誤會，惟此僅屬詐
    欺罪加重條件之減少，尚無庸變更起訴法條，併此敘明。另
    本件雖係由成年詐欺集團成員自告訴人華南銀行帳戶、郵局
    帳戶提領詐得款項或匯款至第三方公司之虛擬帳戶，或匯款
    至被告國泰世華帳戶，再由被告持國泰世華帳戶提款卡提領
    詐得款項，業經本院認定如前，惟被告雖知其所提領之款項
    為詐欺他人所得，然其並不知悉該等款項係如何匯至其帳戶
    乙節，業據被告供稱明確（見訴卷第376頁至第377頁），自
    被告參與情節觀之，亦難認被告主觀上對其所屬詐欺集團成
    員係以不正方法由自動付款設備取得告訴人財物乙情有所認
    知，自不另論此部分犯罪，附此敘明。
  ㈢被告本案之犯行，與乙○○、林O翔及所屬詐欺集團之其他
    不詳成年成員有犯意聯絡、行為分擔，應論以共同正犯。
  ㈣本件被告與其所屬詐欺集團雖有多次提領或轉帳告訴人帳戶
    內款項之犯行，亦各有多次製造金流斷點藉此隱匿詐欺所得
    財物之去向與所在之洗錢犯行，然均係分別基於同一概括犯
    意，於密切接近之時間、地點實施，侵害同一告訴人之財產
    法益，為接續犯，應論以單一之三人以上共同詐欺取財罪，
    及單一之一般洗錢罪。
  ㈤按組織犯罪防制條例係藉由防制組織型態之犯罪活動為手段
    ，以達成維護社會秩序、保障人民權益之目的，乃於該條例
    第3條第1項前段與後段，分別對於「發起、主持、操縱、指
    揮」及「參與」犯罪組織者，依其情節不同而為處遇，行為
    人雖有其中一行為（如參與），不問其有否實施各該手段（
    如詐欺）之罪，均成立本罪。然在未經自首或有其他積極事
    實，足以證明其確已脫離或解散該組織之前，其違法行為，
    仍繼續存在，即為行為之繼續，而屬單純一罪，至行為終了
    時，仍論為一罪。又刑法上一行為而觸犯數罪名之想像競合
    犯存在之目的，在於避免對於同一不法要素予以過度評價。
    自然意義之數行為，得否評價為法律概念之一行為，應就客
    觀構成要件行為之重合情形、主觀意思活動之內容、所侵害
    之法益與行為間之關連性等要素，視個案情節依社會通念加
    以判斷。刑法刪除牽連犯之規定後，原認屬方法目的或原因
    結果，得評價為牽連犯之二犯罪行為間，如具有局部之同一
    性，或其行為著手實行階段可認為同一者，得認與一行為觸
    犯數罪名之要件相侔，依想像競合犯論擬。倘其實行之二行
    為，無局部之重疊，行為著手實行階段亦有明顯區隔，依社
    會通念難認屬同一行為者，應予分論併罰。因而，行為人以
    一參與詐欺犯罪組織，並分工加重詐欺行為，同時觸犯參與
    犯罪組織罪及加重詐欺取財罪，雖其參與犯罪組織之時、地
    與加重詐欺取財之時、地，在自然意義上非完全一致，然二
    者仍有部分合致，且犯罪目的單一，依一般社會通念，認應
    評價為一罪方符合刑罰公平原則，應屬想像競合犯，如予數
    罪併罰，反有過度評價之疑，實與人民法律感情不相契合。
    加重詐欺罪係侵害個人財產法益之犯罪，其罪數計算，以被
    害人數、被害次數之多寡，決定其犯罪之罪數；核與參與犯
    罪組織罪之侵害社會法益，應以行為人所侵害之社會全體利
    益為準據，認定係成立一個犯罪行為，有所不同。是以倘若
    行為人於參與犯罪組織之繼續中，先後加重詐欺數人財物，
    因行為人僅為一參與組織行為，侵害一社會法益，應僅就首
    次犯行論以參與犯罪組織罪及加重詐欺罪之想像競合犯，而
    其後之犯行，乃為其參與組織之繼續行為，為避免重複評價
    ，當無從將一參與犯罪組織行為割裂，再另論一參與犯罪組
    織罪，而與其後所犯加重詐欺罪從一重論處之餘地（最高法
    院107年度臺上字第1066號判決意旨參照）。經查，被告參
    與上開犯罪組織之時間，與其為本案詐欺犯行之時點極為密
    接，復無證據顯示被告在加入後，為本案詐欺取財犯行前曾
    脫離該組織，或顯示被告在參與該組織後，於本案所示犯行
    前，尚曾與該集團成員共犯其他詐欺取財犯行，或有其他次
    詐欺取財犯行先於本案繫屬在法院（見臺灣高等法院被告前
    案紀錄表，訴卷第341頁），堪認本案犯行應為其加入本件
    犯罪組織後所為之首次詐欺犯行。準此，依前開說明，被告
    之參與犯罪組織、三人以上共同詐欺取財及一般洗錢犯行，
    自均應評價為法律上之一行為，而成立一行為觸犯數罪名之
    想像競合犯，從一重依三人以上共同詐欺取財罪處斷。
  ㈥刑之減輕與否  
  ⒈按洗錢防制法第16條第2項規定：「犯前二條之罪，在偵查
    或審判中自白者，減輕其刑」。經查，被告針對其在本案中
    擔任車手協助詐欺集團隱匿犯罪所得去向之洗錢犯行，於本
    院審判程序坦承不諱，業如前述，則其所犯之一般洗錢罪，
    原本已符合上開洗錢防制法減刑規定之要件。惟按刑法第55
    條關於一行為觸犯數罪名之想像競合犯從一重處斷規定，其
    立法目的在於對一行為作充分而不過分之評價，以使行為人
    負與其罪責相當之刑罰，係採學理上之折衷處斷原則（或稱
    限制吸收原則），即以「重罪吸收原則」為主，兼採「數罪
    組合原則」之體系，想像競合所犯輕罪之法定最輕本刑，除
    有刑法第55條但書關於對所犯重罪法定最輕本刑之封鎖作用
    外，在處斷上既為重罪所吸收，輕罪法律關於減輕或免除其
    刑之相關規定，尚無從執以減輕或免除所從一重論斷之重罪
    法定本刑，然所犯輕罪苟有其減免刑責事由，則非不得作為
    刑法第57條科刑輕重之審酌情狀。本案被告所犯參與犯罪組
    織罪、一般洗錢罪與三人以上共同詐欺取財罪想像競合，從
    一重三人以上共同詐欺取財罪處斷後，依前揭說明，即無從
    再依輕罪（即一般洗錢罪）之減刑規定（即洗錢防制法第16
    條第2項）予以減刑，而僅就此部分作為後述有利被告之量
    刑審酌。
  ⒉按刑法第59條規定犯罪之情狀可憫恕者，得酌量減輕其刑，
    其所謂「犯罪之情狀」，與同法第57條規定科刑時應審酌之
    一切情狀，並非有截然不同之領域，於裁判上酌減其刑時，
    應就犯罪一切情狀（包括第57條所列舉之10款事項），予以
    全盤考量，審酌其犯罪有無可憫恕之事由（即有無特殊之原
    因與環境，在客觀上足以引起一般同情，以及宣告法定低度
    刑，是否猶嫌過重等），以為判斷（最高法院95年度臺上字
    第6157號判決意旨參照）。查被告僅為獲取不法利益（詳後
    述），即加入本件詐欺集團擔任車手，無視他人財產法益而
    配合共犯乙○○之指示，共同遂行詐騙告訴人財物之犯行，
    加以本件告訴人所受之損害非微，參以被告犯後起初仍矢口
    否認犯行，辯稱是要辦理貸款，製作薪轉證明云云，其所為
    客觀上顯不足以引起普遍同情，難認有刑法第59條規定之適
    用。而被告於本院審理時終能坦承犯行及已與告訴人達成調
    解，依調解筆錄內容賠償告訴人等情，業經本院後述量刑時
    作為有利被告之量刑審酌，併此敘明。
  ㈦爰審酌被告明知當前詐欺集團橫行，政府窮盡心力追查防堵
    ，且大眾傳播媒體亦屢屢報導民眾被詐騙之新聞，竟不思以
    己身之力，循正當途徑，賺取所需，為貪圖不法利益（詳後
    述），仍參與詐欺犯罪組織，為本案詐欺犯行，致告訴人受
    有相當程度之財物損失，並協助詐欺集團隱匿不法所得之去
    向及所在，實不可取；惟念及被告年歲尚輕，復僅為詐欺集
    團中最底層之車手角色，而未見有取得高額不法利益，犯罪
    參與程度非深；再衡酌其犯後初雖否認犯行，然終能於本院
    坦承所犯之參與犯罪組織罪、三人以上共同詐欺取財罪及一
    般洗錢罪等所有罪名，且與告訴人以7萬元調解成立，並已
    如數賠償完畢等情，有調解筆錄、各次匯款證明可佐（見訴
    卷第99頁至第100頁、第103頁、第131頁、第135頁、第171
    頁、第175頁、第179頁），並經告訴人陳稱明確（見訴卷第
    380頁）；兼衡被告高職畢業之教育程度，目前在機車行受
    雇工作，月薪2萬4千元，與母親、胞兄、姪子同住等一切情
    狀（見訴卷第379頁，被告於審判程序所述），就其所犯之
    罪，量處如主文所示之刑。
  ㈧被告未曾因故意犯罪受有期徒刑以上刑之宣告，有其之臺灣
    高等法院被告前案紀錄表在卷可稽（見訴卷第341頁），其
    因一時失慮，致罹刑典，然終能坦承犯行並賠償告訴人，顯
    有悔意，已如前述，而檢察官亦於本院審判程序中表示，請
    求本院給予被告緩刑之宣告（見訴卷第380頁），此外，告
    訴人亦表示同意給與被告緩刑機會（見訴卷第81頁，刑事陳
    述狀），本院審酌上情，信被告經此刑之宣告後，應知警惕
    而無再犯之虞，因認前開對其所宣告之刑，以暫不執行為當
    ，爰依刑法第74條第1項第1款之規定，宣告緩刑3年，以啟
    自新。又緩刑期內，為使其知法守法，謹言慎行，並衡酌其
    本案犯罪態樣、所生危害等情，爰依刑法第74條第2項第5款
    之規定，宣告被告應於緩刑期間內，向指定之政府機關、政
    府機構、行政法人、社區或其他符合公益目的之機構或團體
    ，提供100小時之義務勞務。且為導正其行為與法治之觀念
    ，避免再犯，爰依刑法第74條第2項第8款，諭知於緩刑期間
    ，應接受法治教育1場次。併依刑法第93條第1項第2款之規
    定，宣告被告應於緩刑期間付保護管束，期能使被告於義務
    勞務過程及保護管束期間，確切明瞭其行為所造成之損害，
    並培養正確法治觀念。另依刑法第75條之1第1項第4款規定
    ，違反上開負擔情節重大，足認原宣告之緩刑難收其預期效
    果，而有執行刑罰之必要者，得撤銷緩刑之宣告，附此敘明
    。
  ㈨強制工作按行為人以一行為觸犯組織犯罪防制條例第3條第1
    項後段之參與犯罪組織罪，及刑法第339條之4第1項第2款之
    加重詐欺取財罪，依刑法第55條前段規定從一重之加重詐欺
    取財罪處斷而為科刑時，應視其行為之嚴重性、表現之危險
    性、對於未來行為之期待性，以及所採措施與預防矯治目的
    所需程度，於有預防矯治其社會危險性之必要，且符合比例
    原則之範圍內，由法院依組織犯罪防制條例第3條第3項規定
    ，一併宣告刑前強制工作（最高法院108年度臺上大字第
    2306號裁定意旨參照）。再按我國現行刑法採刑罰與保安處
    分雙軌制，二者雖均具有干預人民自由基本權之性質，而應
    受比例原則之規範，惟所肩負之任務，並不相同。刑罰置重
    於對犯罪之應報，審酌過去行為已發生之惡害，須謹守罪責
    原則；保安處分側重在改善行為人潛在之危險性格，協助行
    為人再社會化，則係考量將來行為人可能之危險性，須注意
    手段合目的性，係刑罰之補充。尤其，保安處分中之強制工
    作，針對嚴重職業性犯罪、欠缺正確工作觀念，或無正常工
    作，因而犯罪者，強制其從事勞動，冀學習一技之長，俾達
    其日後重返社會，能適應社會生活之目的。而對參與犯罪組
    織及加重詐欺取財等罪之想像競合犯，有無命強制工作之必
    要，應審酌：本案行為是否屬以反覆從事同種類行為為目的
    ，且犯罪所得係行為人恃為生活重要資源之常業性犯罪，而
    具有行為嚴重性；行為人過去有無參與犯罪組織、加重詐欺
    或與之具同質性之少年非行，或刑事前科紀錄，其發生之次
    數、密度等，是否彰顯行為人表現之危險性；行為人之生活
    能力、學識、職業經驗，是否足資為其復歸社會後，重營正
    常生活之基礎，助其檢束前非，而對其未來行為之改善具有
    期待可能性等情，予以綜合判斷（最高法院109年度臺上字
    第1048號、第2306號判決意旨參照）。易言之，法院應具體
    審酌被告行為之嚴重性、表現之危險性、對於未來行為之期
    待性，在所採措施與預防矯治目的所需程度，於有預防矯治
    其社會危險性之必要，且符合比例原則之範圍內，由法院依
    組織犯罪防制條例第3條第3項規定，一併宣告刑前強制工作
    ，始稱適法。本院審酌被告在本件詐欺集團中，係擔任最底
    層之車手角色，且所參與本件詐欺集團期間，僅有為附表二
    所示3次提款行為，並係接續於2日內提領同一被害人之詐欺
    所得，參與時間非長，所取得之酬勞非鉅（詳後述），足見
    其參與本案犯罪組織之程度非深，亦非以擔任車手之犯罪所
    得作為重要生活費來源，行為嚴重性非鉅，且在參與本件之
    詐欺集團前，未曾因參與犯罪組織或因詐欺取財而遭論罪科
    刑，此有臺灣高等法院被告前案紀錄表可佐（見訴卷第341
    頁），可見其並未有反覆參與不同犯罪組織為加重詐欺犯行
    之情事，所為尚不具危害社會秩序之高度危險性，佐以其年
    紀尚輕，可能在本案發生前尚不甚瞭解詐欺集團之惡性，即
    便未令其強制工作，透過本件有期徒刑之處罰，應已可期待
    其矯正觀念改過自新。準此，尚無須對被告宣告強制工作。
四、沒收
  ㈠按供犯罪所用、犯罪預備之物或犯罪所生之物，屬於犯罪行
    為人者，得沒收之，刑法第38條第2項前段定有明文。查：
    扣案如附表三編號4所示之蘋果廠牌行動電話1支（含SIM卡
    ），為被告所有，供被告與乙○○聯繫本案所用，業據被告
    供承明確（見審訴卷第68頁；訴卷第115頁、376頁），屬供
    本件犯罪所用之物；另如附表三編號1、3所示被告國泰世華
    帳戶提款卡1張、存摺1本，為被告本案收受及提領詐欺得款
    所用，亦屬供本件犯罪所用之物；皆應依刑法第38條第2項
    前段規定，均宣告沒收。至扣案附表三編號2所示之藍色短
    袖T恤1件，雖為被告提款時所穿著，業據被告陳明在卷（見
    訴卷第376頁），然此僅係供員警比對提款之人特徵、身分
    之證物，係得為證據之物，非供被告犯罪所用之物，亦非義
    務沒收之物，爰不宣告沒收，併此敘明。
  ㈡按犯罪所得已實際合法發還被害人者，不予宣告沒收或追徵
    ，刑法第38條之1第5項定有明文。經查：被告因本案犯行取
    得1萬3千元之酬勞乙節，經其供承在卷（見訴卷第115頁）
    ，惟因被告已與告訴人調解成立約定賠償7萬元，並已依調
    解筆錄如數賠償告訴人，如前所述，是被告已賠償之金額遠
    超過被告本案犯罪所得數額1萬3千元，犯罪所得實際上已形
    同發還與告訴人，依刑法第38條之1第5項規定，自不再就此
    部分宣告沒收或追徵。
  ㈢再按洗錢防制法第18條規定：「犯第14條之罪，其所移轉、
    變更、掩飾、隱匿、收受、取得、持有、使用之財物或財產
    上利益，沒收之；犯第15條之罪，其所收受、持有、使用之
    財物或財產上利益，亦同；以集團性或常習性方式犯第14條
    或第15條之罪，有事實足以證明行為人所得支配之前項規定
    以外之財物或財產上利益，係取自其他違法行為所得者，沒
    收之」。而關於犯罪行為人犯洗錢防制法第14條之罪，其所
    掩飾之財物本身僅為洗錢之標的，難認係供洗錢所用之物，
    故洗錢行為之標的除非屬於前置犯罪之不法所得，而得於前
    置犯罪中予以沒收者外，既非本案洗錢犯罪之工具及產物，
    亦非洗錢犯罪所得，尤非違禁物，尚無從依刑法沒收規定予
    以宣告沒收，自應依上開第18條第1項前段規定予以宣告沒
    收。且此規定係採義務沒收主義，祇要合於前述規定，法院
    即應為相關沒收之諭知，然該洗錢行為之標的是否限於行為
    人者始得宣告沒收，法無明文，實務上一向認為倘法條並未
    規定「不問屬於犯罪行為人與否均沒收」時，自仍以屬於被
    告所有者為限，始應予沒收，宜從有利於被告之認定。是上
    開洗錢防制法第18條所定應沒收之洗錢標的，應限於行為人
    所有始得宣告沒收。準此，被告自國泰世華帳戶所提領詐得
    款項，雖為本件洗錢之標的，然業經被告轉交與本件詐欺集
    團上游成員，即應認已非被告所有之物，自不應適用前揭規
    定宣告沒收，附此敘明。
據上論斷，應依刑事訴訟法第299條第1項前段，組織犯罪防制條
例第3條第1項後段，洗錢防制法第14條第1項，刑法第11條前段
、第339條之4第1項第2款、第28條、第55條、第74條第1項第1款
、第2項第5款、第8款、第93條第1項第2款、第38條第2項前段，
刑法施行法第1條之1第1項，判決如主文。
本案經檢察官黃聖淵提起公訴，檢察官鄭博仁、林恒翠移送併辦
，檢察官梁詠鈞到庭執行職務。
中    華    民    國   110    年    9     月    24    日
                  刑事第三庭  審判長  法  官  張瑋珍
                                      法  官  彭志崴
                                      法  官  翁碧玲
以上正本證明與原本無異。
如不服本判決應於收受判決後20日內向本院提出上訴書狀，並應
敘述具體理由。其未敘述上訴理由者，應於上訴期間屆滿後20日
內向本院補提理由書(均須按他造當事人之人數附繕本)「切勿逕
送上級法院」。
中    華    民    國   110    年    9     月    27    日
                                      書記官  鄭珓銘
附錄本案論罪科刑法條中華民國刑法第339條之4犯第三百三十九
條詐欺罪而有下列情形之一者，處一年以上七年以下有期徒刑，
得併科一百萬元以下罰金：
一、冒用政府機關或公務員名義犯之。
二、三人以上共同犯之。
三、以廣播電視、電子通訊、網際網路或其他媒體等傳播工具，
    對公眾散布而犯之。
前項之未遂犯罰之。
組織犯罪防制條例第3條發起、主持、操縱或指揮犯罪組織者，
處3年以上10年以下有期徒刑，得併科新臺幣1億元以下罰金；參
與者，處6月以上5年以下有期徒刑，得併科新臺幣1千萬元以下
罰金。但參與情節輕微者，得減輕或免除其刑。
具公務員或經選舉產生之公職人員之身分，犯前項之罪者，加重
其刑至二分之一。
犯第1項之罪者，應於刑之執行前，令入勞動場所，強制工作，
其期間為3年。
前項之強制工作，準用刑法第90條第2項但書、第3項及第98條第
2項、第3項規定。
以言語、舉動、文字或其他方法，明示或暗示其為犯罪組織之成
員，或與犯罪組織或其成員有關聯，而要求他人為下列行為之一
者，處3年以下有期徒刑，得併科新臺幣3百萬元以下罰金：
一、出售財產、商業組織之出資或股份或放棄經營權。
二、配合辦理都市更新重建之處理程序。
三、購買商品或支付勞務報酬。
四、履行債務或接受債務協商之內容。
前項犯罪組織，不以現存者為必要。
以第5項之行為，使人行無義務之事或妨害其行使權利者，亦同
。
第5項、第7項之未遂犯罰之。
洗錢防制法第2條本法所稱洗錢，指下列行為：
一、意圖掩飾或隱匿特定犯罪所得來源，或使他人逃避刑事追訴
    ，而移轉或變更特定犯罪所得。
二、掩飾或隱匿特定犯罪所得之本質、來源、去向、所在、所有
    權、處分權或其他權益者。
三、收受、持有或使用他人之特定犯罪所得。
洗錢防制法第14條有第二條各款所列洗錢行為者，處7年以下有
期徒刑，併科新臺幣5百萬元以下罰金。
前項之未遂犯罰之。
前二項情形，不得科以超過其特定犯罪所定最重本刑之刑。
【附表一】
┌──┬───────┬─────────┬───────┐
│編號│提領/匯款帳戶 │提領/匯款地點、時 │匯入帳戶      │
│    │              │間、金額（新臺幣，│              │
│    │              │不含手續費）      │              │
│    ├───────┴─────────┴───────┤
│    │相關書證                                          │
├──┼───────┬─────────┬───────┤
│1   │告訴人郵局帳戶│統一超商大坪頂門市│              │
│    │              │ATM（設於高雄市○ ○              ○○    ○              ○○區○○路000號） │              │
│    │              │經該詐欺集團成員於│              │
│    │              │108年10月16日中午 │              │
│    │              │12時14分許提領2萬 │              │
│    │              │元、同日中午12時15│              │
│    │              │分許提領2萬元，但 │              │
│    │              │無證據證明為被告提│              │
│    │              │領                │              │
│    ├───────┴─────────┴───────┤
│    │*詐欺集團成員提款之監視器錄影畫面（見影偵卷第245頁│
│    │）                                                │
├──┼───────┬─────────┬───────┤
│2   │告訴人郵局帳戶│統一超商鳳明門市  │              │
│    │              │ATM（設於高雄市○ ○              ○○    ○              ○○區○○○路000號 │              │
│    │              │）                │              │
│    │              │經該詐欺集團成員於│              │
│    │              │108 年10月16日中午│              │
│    │              │12時26分許提領2 萬│              │
│    │              │元，但無證據證明為│              │
│    │              │被告提領          │              │
│    ├───────┴─────────┴───────┤
│    │*詐欺集團成員提款之監視器錄影畫面（見影偵卷第247頁│
│    │）                                                │
├──┼───────┬─────────┬───────┤
│3   │告訴人郵局帳戶│統一超商金山角門市│              │
│    │              │ATM（設於高雄市大 │              │
│    │              │寮區鳳林三路1之10 │              │
│    │              │號）              │              │
│    │              │經該詐欺集團成員於│              │
│    │              │108年10月16日中午 │              │
│    │              │12時47分許提領2萬 │              │
│    │              │元、同日中午12時48│              │
│    │              │分許提領2萬元，但 │              │
│    │              │無證據證明為被告提│              │
│    │              │領                │              │
│    ├───────┴─────────┴───────┤
│    │*詐欺集團成員提款之監視器錄影畫面（見影偵卷第249頁│
│    │）                                                │
├──┼───────┬─────────┬───────┤
│4   │告訴人郵局帳戶│統一超商大發門市  │              │
│    │              │ATM（設於高雄市○ ○              ○○    ○              ○○區○○○路000號 │              │
│    │              │）                │              │
│    │              │經該詐欺集團成員於│              │
│    │              │108 年10月16日中午│              │
│    │              │12時52分許提領2 萬│              │
│    │              │元，但無證據證明為│              │
│    │              │被告提領          │              │
├──┼───────┼─────────┼───────┤
│5   │告訴人郵局帳戶│全家超商大發新發門│              │
│    │              │市ATM（設於高雄市 │              │
│    │              │大寮區鳳林三路405 │              │
│    │              │號）              │              │
│    │              │經該詐欺集團成員於│              │
│    │              │108年10月16日中午 │              │
│    │              │12時55分許提領2萬 │              │
│    │              │元、同日中午12時57│              │
│    │              │分許提領1萬元，但 │              │
│    │              │無證據證明為被告提│              │
│    │              │領                │              │
│    ├───────┴─────────┴───────┤
│    │*詐欺集團成員提款之監視器錄影畫面（見影偵卷第251頁│
│    │）                                                │
├──┼───────┬─────────┬───────┤
│6   │告訴人華南銀行│全家超商高雄旭日門│              │
│    │帳戶          │市ATM（設於高雄市 ○              ○○    ○              ○○○區○○路000號 │              │
│    │              │）                │              │
│    │              │經該詐欺集團成員於│              │
│    │              │108年10月16日下午 │              │
│    │              │3時11分10秒提領2萬│              │
│    │              │元、同日下午3時11 │              │
│    │              │分56秒提領2萬元， │              │
│    │              │但無證據證明為被告│              │
│    │              │提領              │              │
│    ├───────┴─────────┴───────┤
│    │*詐欺集團成員提款之監視器錄影畫面（見影偵卷第239頁│
│    │）                                                │
│    │*車牌號碼000-0000號自用小客貨車輛詳細資料報表（見 │
│    │併警二卷第50頁）                                  │
│    │*監視器錄影畫面擷圖（見併警二卷第51頁）           │
├──┼───────┬─────────┬───────┤
│7   │告訴人華南銀行│統一超商樺鑫門市  │              │
│    │帳戶          │ATM（設於高雄市○ ○              ○○    ○              ○○區○○路000號） │              │
│    │              │經該詐欺集團成員於│              │
│    │              │108年10月16日下午3│              │
│    │              │時20分00秒提領2萬 │              │
│    │              │元、同日下午3時20 │              │
│    │              │分50秒提領2萬元， │              │
│    │              │但無證據證明為被告│              │
│    │              │提領              │              │
│    ├───────┴─────────┴───────┤
│    │*詐欺集團成員提款之監視器錄影畫面（見影偵卷第241頁│
│    │）                                                │
├──┼───────┬─────────┬───────┤
│8   │告訴人華南銀行│全家超商高雄中安門│              │
│    │帳戶          │市ATM（設於高雄市 │              │
│    │              │小港區廈莊一街168 │              │
│    │              │號）              │              │
│    │              │經該詐欺集團成員於│              │
│    │              │108年10月16日下午 │              │
│    │              │3時24分許提領2萬元│              │
│    │              │，但無證據證明為被│              │
│    │              │告提領            │              │
│    ├───────┴─────────┴───────┤
│    │*詐欺集團成員提款之監視器錄影畫面（見影偵卷第243頁│
│    │）                                                │
├──┼───────┬─────────┬───────┤
│9   │告訴人華南銀行│經該詐欺集團成員於│紅揚科技股份有│
│    │帳戶          │108 年10月16日晚上│限公司中國信託│
│    │              │6時22分許匯款1萬5 │商業銀行帳號  │
│    │              │千元至右列帳戶    │00000000000000│
│    │              │                  │號帳戶，但無證│
│    │              │                  │據證明為被告提│
│    │              │                  │領            │
│    ├───────┴─────────┴───────┤
│    │*華南商業銀行股份有限公司總行108年11月5日營清字第 │
│    │0000000000號函及網頁ATM之IP位址（見併警二卷第167頁│
│    │至第168頁）                                       │
│    │*中國信託商業銀行股份有限公司108年11月6日中信銀字 │
│    │第000000000000000號函（見併警二卷第162頁至第163頁 │
│    │）                                                │
├──┼───────┬─────────┬───────┤
│10  │告訴人華南銀行│經該詐欺集團成員於│紅揚科技股份有│
│    │帳戶          │108 年10月16日晚上│限公司中國信託│
│    │              │6時24分許匯款1萬5 │商業銀行帳號  │
│    │              │千元至右列帳戶    │00000000000000│
│    │              │                  │號帳戶，但無證│
│    │              │                  │據證明為被告提│
│    │              │                  │領            │
│    ├───────┴─────────┴───────┤
│    │*華南商業銀行股份有限公司總行108年11月5日營清字第 │
│    │0000000000號函及網頁ATM之IP位址（見併警二卷第167頁│
│    │至第168頁）                                       │
│    │*中國信託商業銀行股份有限公司108年11月6日中信銀字 │
│    │第000000000000000號函（見併警二卷第162頁至第163頁 │
│    │）                                                │
│    │*金輝煌商行回覆交易資料（見併警二卷第151頁至第153 │
│    │頁）                                              │
├──┼───────┬─────────┬───────┤
│11  │告訴人郵局帳戶│經該詐欺集團成員於│綠界科技股份有│
│    │              │108 年10月16日晚上│限公司中國信託│
│    │              │7時52分許匯款1千元│商業銀行帳號  │
│    │              │至右列帳戶        │00000000000000│
│    │              │                  │94號帳戶，但無│
│    │              │                  │證據證明為被告│
│    │              │                  │提領          │
│    ├───────┴─────────┴───────┤
│    │*中華郵政股份有限公司108年11月5日儲字第1080259665 │
│    │號函（見併警二卷第169頁）                         │
│    │*中國信託商業銀行股份有限公司108年11月6日中信銀字 │
│    │第000000000000000號函（見併警二卷第162頁至第163頁 │
│    │）                                                │
│    │*遊戲業者回覆用戶資料及登錄IP位址（見併警二卷第154│
│    │頁至第160頁）                                     │
├──┼───────┬─────────┬───────┤
│12  │告訴人郵局帳戶│經該詐欺集團成員於│丙○○國泰世華│
│    │              │108 年10月16日晚上│商業銀行帳號  │
│    │              │8時29分許匯款2萬9 │000000000000號│
│    │              │千元至右列帳戶    │帳戶          │
│    │              │                  │（被告提領地點│
│    │              │                  │、時間及金額，│
│    │              │                  │詳如附表二編號│
│    │              │                  │1所示）       │
│    ├───────┴─────────┴───────┤
│    │*中華郵政股份有限公司108年11月5日儲字第1080259665 │
│    │號函（見併警二卷第169頁）                         │
├──┼───────┬─────────┬───────┤
│13  │告訴人華南銀行│經該詐欺集團成員於│張O澤中華郵政 │
│    │帳戶          │108年10月17日凌晨0│股份有限公司局│
│    │              │時6分許匯款1萬元至│號0000000號帳 │
│    │              │右列帳戶          │號0000000號帳 │
│    │              │                  │戶，但無證據證│
│    │              │                  │明為被告提領  │
│    ├───────┴─────────┴───────┤
│    │*華南商業銀行股份有限公司總行108年11月5日營清字第 │
│    │0000000000號函及網頁ATM之IP位址（見併警二卷第167頁│
│    │至第168頁）                                       │
│    │*張相澤提款之監視器錄影畫面（見併警二卷第103頁至  │
│    │第104頁）                                         │
│    │*中華郵政股份有限公司108年11月5日儲字第1080259199 │
│    │號函檢附張O澤局號0000000號帳號0000000號帳戶基本資 │
│    │料及歷史交易清單（見併警二卷第99頁至第102頁）     │
├──┼───────┬─────────┬───────┤
│14  │告訴人華南銀行│明義國中高雄銀行  │              │
│    │帳戶          │ATM（設於高雄市○ ○              ○○    ○              ○○區○○街0號）   │              │
│    │              │經該詐欺集團成員於│              │
│    │              │108年10月17日凌晨0│              │
│    │              │時19分許提領2萬元 │              │
│    │              │、同日凌晨0時20分 │              │
│    │              │許提領2萬元，但無 │              │
│    │              │證據證明為被告提領│              │
│    ├───────┴─────────┴───────┤
│    │*詐欺集團成員提款之監視器錄影畫面（見併警二卷第149│
│    │頁）                                              │
│    │*車牌號碼000-0000號自用小客車（車牌失竊）之案件基 │
│    │本資料詳細畫面報表（見併警二卷第170頁）           │
│    │*車牌號碼000-0000號自用小客車車輛詳細資料報表（見 │
│    │併警二卷第171頁）                                 │
├──┼───────┬─────────┬───────┤
│15  │告訴人郵局帳戶│小港郵局ATM（設於 │              │
│    │              │高雄市小港區小港一│              │
│    │              │街1號）           │              │
│    │              │經該詐欺集團成員於│              │
│    │              │108年10月17日凌晨0│              │
│    │              │時47分許提領6萬元 │              │
│    │              │、同日凌晨0時48分 │              │
│    │              │許提領6萬元、同日 │              │
│    │              │凌晨0時49分許提領 │              │
│    │              │3千元、同日凌晨0時│              │
│    │              │50分許提領2萬7千元│              │
│    │              │，但無證據證明為被│              │
│    │              │告提領            │              │
│    ├───────┴─────────┴───────┤
│    │*詐欺集團成員提款之監視器錄影畫面（見併警二卷第58 │
│    │頁）                                              │
├──┼───────┬─────────┬───────┤
│16  │告訴人華南銀行│元大銀行草衙分行AT│              │
│    │帳戶          │M（設於高雄市前鎮 │              │
│    │              │區草衙二路517號） │              │
│    │              │經該詐欺集團成員於│              │
│    │              │108年10月17日上午1│              │
│    │              │時2分許提領2萬元、│              │
│    │              │同日上午1時3分許提│              │
│    │              │領2萬元、同日上午1│              │
│    │              │時4分許提領2萬元，│              │
│    │              │但無證據證明為被告│              │
│    │              │提領              │              │
│    ├───────┴─────────┴───────┤
│    │*詐欺集團成員提款之監視器錄影畫面（見併警二卷第149│
│    │頁）                                              │
├──┼───────┬─────────┬───────┤
│17  │告訴人華南銀行│經該詐欺集團成員於│綠界科技股份有│
│    │帳戶          │108年10月17日上午3│限公司台新國際│
│    │              │時39分許匯款1萬元 │商業銀行帳號  │
│    │              │至右列帳戶        │00000000000000│
│    │              │                  │03號帳戶，但無│
│    │              │                  │證據證明為被告│
│    │              │                  │提領          │
│    ├───────┴─────────┴───────┤
│    │*華南商業銀行股份有限公司總行108年11月5日營清字第 │
│    │0000000000號函及網頁ATM之IP位址（見併警二卷第167頁│
│    │至第168頁）                                       │
│    │*台新國際商業銀行108年11月4日台新作文字第00000000 │
│    │號函檢附之帳戶基本資料（見併警二卷第164頁至第166頁│
│    │）                                                │
│    │*遊戲業者回覆用戶資料及登錄IP位址（見併警二卷第154│
│    │頁至第160頁）                                     │
│    │*台新國際商業銀行110年4月28日台新作文字第00000000 │
│    │號函檢附綠界科技股份有限公司帳戶基本資料及交易明細│
│    │（見訴卷第219頁至第223頁）                        │
├──┼───────┬─────────┬───────┤
│18  │告訴人華南銀行│經該詐欺集團成員於│智冠科技股份有│
│    │帳戶          │108年10月17日上午5│限公司華南商業│
│    │              │時23分許匯款1千元 │銀行帳號      │
│    │              │至右列帳戶        │000000000000號│
│    │              │                  │帳戶，但無證據│
│    │              │                  │證明為被告提領│
│    ├───────┴─────────┴───────┤
│    │*華南商業銀行股份有限公司總行108年11月5日營清字第 │
│    │0000000000號函及網頁ATM之IP位址（見併警二卷第167頁│
│    │至第168頁）                                       │
│    │*華南商業銀行股份有限公司110年5月5日營清字第      │
│    │0000000000號函檢附告訴人華南銀行帳戶相關查詢整合資│
│    │料（見訴卷第199頁至第203頁）                      │
├──┼───────┬─────────┬───────┤
│19  │告訴人華南銀行│經該詐欺集團成員於│智冠科技股份有│
│    │帳戶          │108年10月17日上午5│限公司中國信託│
│    │              │時36分許匯款1千元 │商業銀行帳號  │
│    │              │至右列帳戶        │00000000000000│
│    │              │                  │29號帳戶，但無│
│    │              │                  │證據證明為被告│
│    │              │                  │提領          │
│    ├───────┴─────────┴───────┤
│    │*中國信託商業銀行股份有限公司108年11月6日中信銀字 │
│    │第000000000000000號函（見併警二卷第162頁至第163頁 │
│    │）                                                │
├──┼───────┬─────────┬───────┤
│20  │告訴人郵局帳戶│經該詐欺集團成員於│丙○○國泰世華│
│    │              │108年10月17日上午 │商業銀行帳號  │
│    │              │11時8分許匯款3萬元│000000000000號│
│    │              │至右列帳戶        │帳戶          │
│    │              │                  │（被告提領地點│
│    │              │                  │、時間及金額，│
│    │              │                  │詳如附表二編號│
│    │              │                  │2所示）       │
│    ├───────┴─────────┴───────┤
│    │*中華郵政股份有限公司108年11月5日儲字第1080259665 │
│    │號函（見併警二卷第169頁）                         │
├──┼───────┬─────────┬───────┤
│21  │告訴人華南銀行│經該詐欺集團成員於│丙○○國泰世華│
│    │帳戶          │108年10月17日上午 │商業銀行帳號  │
│    │              │11時16分10秒匯款5 │000000000000號│
│    │              │千元、於同日上午11│帳戶          │
│    │              │時16分48秒匯款3萬 │（被告提領地點│
│    │              │元、於同日上午11時│、時間及金額，│
│    │              │18分許匯款4萬元、 │詳如附表二編號│
│    │              │於同日上午11時20分│3所示）       │
│    │              │許匯款2千元至右列 │              │
│    │              │帳戶              │              │
│    ├───────┴─────────┴───────┤
│    │*華南商業銀行股份有限公司總行108年11月5日營清字第 │
│    │0000000000號函及網頁ATM之IP位址（見併警二卷第167頁│
│    │至第168頁）                                       │
└──┴─────────────────────────┘
【附表二】
┌──┬──────┬──────┬─────┬─────┐
│編號│款項來源/金 │被告提領地點│轉交款項時│犯罪所得（│
│    │額（新臺幣）│、時間、金額│間、地點、│新臺幣）  │
│    │            │（新臺幣，不│金額（新臺│          │
│    │            │含手續費）  │幣）      │          │
├──┼──────┼──────┼─────┼─────┤
│1   │附表一編號12│統一超商鑫漢│被告丙○○│3千元     │
│    │2萬9千元    │王門市ATM（ │於左列之地│          │
│    │            │設於高雄市鹽│點、時間提│          │
│    │            │埕區五福四路│領款項後，│          │
│    │            │263號）     │隨即於左列│          │
│    │            │被告於108年 │地點轉交2 │          │
│    │            │10月16日晚上│萬9千元與 │          │
│    │            │8時31分許提 │乙○○，陸│          │
│    │            │領2萬元、同 │O合當場交 │          │
│    │            │日晚上8時33 │與3千元與 │          │
│    │            │分許提領9千 │被告丙○○│          │
│    │            │元；共計2萬9│作為報酬  │          │
│    │            │千元        │          │          │
├──┼──────┼──────┼─────┼─────┤
│2   │附表一編號20│統一超商新創│被告丙○○│1萬元     │
│    │3萬元       │門市ATM（設 │於108年10 │          │
│    │            │於高雄市○○○○00○○○○          ○○    ○            ○區○○路0號 │12時許，在│          │
│    │            │）          │高雄市苓雅│          │
│    │            │被告於108年 │區中正路國│          │
│    │            │10月17日上午│軍高雄總醫│          │
│    │            │11時12分許提│院旁路邊轉│          │
│    │            │領2萬元、同 │交10萬元與│          │
│    │            │日上午11時13│乙○○，陸│          │
│    │            │分許提領1萬 │O合當場交 │          │
│    │            │元；共計3萬 │與3千元， │          │
│    │            │元          │加計被告羅│          │
├──┼──────┼──────┤O城國泰世 │          │
│3   │附表一編號21│全聯福利中心│華帳戶內未│          │
│    │7萬7千元    │興楠門市ATM │提領款項7 │          │
│    │            │（設於高雄市│千元，一同│          │
│    │            │楠梓區興楠路│作為被告羅│          │
│    │            │72號）      │O城報酬   │          │
│    │            │被告於108年 │          │          │
│    │            │10月17日上午│          │          │
│    │            │11時25分許提│          │          │
│    │            │領5萬元、同 │          │          │
│    │            │日上午11時26│          │          │
│    │            │分許提領2萬 │          │          │
│    │            │元；共計7萬 │          │          │
│    │            │元（尚有7千 │          │          │
│    │            │元款項於被告│          │          │
│    │            │帳戶內）    │          │          │
└──┴──────┴──────┴─────┴─────┘
【附表三】扣押物品目錄表（見警一卷第43頁）
┌──┬────────────────────┬──┬───┐
│編號│扣押物品                                │數量│所有人│
├──┼────────────────────┼──┼───┤
│1   │國泰世華商業銀行帳號000000000000號帳戶提│1張 │丙○○│
│    │款卡                                    │    │      │
├──┼────────────────────┼──┼───┤
│2   │藍色短袖T恤                             │1件 │丙○○│
├──┼────────────────────┼──┼───┤
│3   │國泰世華商業銀行帳號000000000000號帳戶存│1本 │丙○○│
│    │摺                                      │    │      │
├──┼────────────────────┼──┼───┤
│4   │蘋果廠牌行動電話（IMEI:000000000000000，│1支 │丙○○│
│    │含門號0000000000號SIM卡1張）            │    │      │
└──┴────────────────────┴──┴───┘